【裁判字號】    88,易,2658
【裁判日期】    890107
【裁判案由】    詐欺等
【裁判全文】
臺灣高雄地方法院刑事判決                        八十八年度易字第二六五八號
    公  訴  人  臺灣高雄地方法院檢察署檢察官
    被      告  丁○○
    選任辯護人  洪士宏
右列被告因詐欺等案件，經檢察官提起公訴（八十八年度偵字第九○一五號），及移
送併案審理（八十八年度偵字第二七七一七號），本院判決如左：
    主  文
丁○○共同連續行使偽造私文書，足以生損害於他人，處有期徒刑壹年陸月，緩刑伍
年，緩刑期內付保護管束。變造之「庚○○」名義之駕駛執照壹張、偽造之「余國禎
」及「庚○○」名義之人事契約上偽造之「余國禎」及「庚○○」署押各貳枚均沒收
。
    事  實
一、丁○○與綽號「小鍾」之不詳姓名年籍之成年男子，基於共同變造重型機車駕駛
    執照之犯意聯絡，於民國八十八年一月十日，由丁○○提供自己照片二張，經「
    小鍾」將該照片貼於駕駛人姓名為庚○○之重型機車駕駛執照上，變造交通部製
    發，證明駕照持有人已通過考試取得駕駛重型機車資格之文件，足以生損害於公
    路監理機關對駕駛人管理之正確性及庚○○。丁○○與「小鍾」復共同意圖為自
    己不法之所有，並基於概括之犯意，連續以中國時報、聯合報分類廣告刊登徵男
    伴遊（公關），佯稱可賺取大筆外快，由「小鍾」與應徵者約定會面之時間、地
    點，丁○○負責於約定時、地，持變造之「庚○○」名義之重型機車駕照，佯稱
    係庚○○而出面騙取不知情應徵者保證金之方式，連續先於八十八年二月二十日
    左右，在高雄市○○區○○路與輔仁路口，騙取乙○○新台幣（下同）一萬五千
    元及其所有之身分證一紙、行動電話一具；復於基於概括犯意，先於八十八年三
    月八日，在高雄市○○區○○路、復興路口大樓前，偽造庚○○之署押二枚於人
    事契約上，而假冒庚○○之名義與戊○○訂定人事契約書，並持以行使，致戊○○陷於錯誤而交付十三萬元；再於八十八年三月九日下午三時許，在高雄市○○
    區○○路、復興路口，騙取丙○○所有三十四萬元；又於八十八年三月九日晚上
    七時許，在高雄市○○區○○路、臥龍街口，騙取甲○○所有二十萬元，丁○○
    每次均從騙得金額中抽取十分之一作為利潤。嗣經乙○○、丙○○報案，警方循
    線於八十八年四月一日零時許，在高雄市○○區○○路、中正路口當場查獲，並
    由丁○○帶同警方至高雄市前金區○○○路九十七號之二起出乙○○身分證及行
    動電話皮套一付（由乙○○領回），扣得貼丁○○照片之變造庚○○重型機車駕
    駛執照一紙、丁○○所有之行動電話一具。丁○○於移送檢察官偵查後，復承同
    一之不法所有、偽造署押、偽造私文書及行使偽造私文書之概括犯意，並與自稱
    「陳經理」之不詳姓名、年籍之成年男子基於犯意聯絡，於八十八年十一月九日
    下午一時三十分許，由「陳經理」與應徵陪女姓客人遊玩之己○○，約定在高雄
    市○○區○○路與正言路口會面，丁○○至約定地點後，向己○○佯稱公司車庫
    遭砸損，無法保管己○○之自小客車，己○○必須拿出四十八萬元之保證，才能
    駕駛公司的小客車，己○○遂出售其所有自小客車得款四十七萬元，與丁○○一
    同至高雄市○○路與新田路口之漢神百貨公司內之客人休息區，丁○○持「陳經
    理」交付之「余國禎」身分證，偽稱係余國禎而偽造余國禎之署押二枚於人事契
    約上，以余國禎名義與己○○訂定人事契約書，並持以向己○○詐得四十五萬元
    ，得手後，己○○隨即發覺有詐，趁丁○○不注意時迅速自丁○○手中取回該四
    十五萬元，並報警處理，而查獲上情。
二、案經甲○○訴由高雄市政府警察局三民第二分局移送臺灣高雄地方法院檢察署檢
    察官偵查起訴及高雄市政府警察局刑警大隊大報請臺灣高雄地方法院檢察署檢察
    官移送併案審理。
    理  由
一、訊之被告丁○○對於右揭犯罪事實坦承不諱，核與被害人乙○○、戊○○、丙○○、甲○○、己○○及證人尤樹茂於警訊中指訴之情節相符，並有匯款單一紙、
    剪報影本二份、被告偽造之人事契約書二紙、被害人乙○○、己○○出具之贓物
    認領保管收據各一份附卷可稽，此外，並有貼丁○○照片之變造庚○○駕駛執照
    一張扣案可資佐證。事證明確，被告右揭犯行堪以認定，應依法論科。
二、核被告所為，係犯刑法第二百十六條、第二百十條之行使偽造私文書罪、同法第
    二百十六條、第二百十二條之行使變造特種文書罪、同法第三百三十九條第一項
    之詐欺罪。其先後多次行使偽造私文書、行使變造特種文書及詐欺犯罪，均時間
    緊接，所犯罪名各自相同，顯係出於概括之犯意為之，均為連續犯，應依刑法第
    五十六條之規定各以一罪論。被告就行使變造之庚○○駕照、行使偽造之庚○○
    名義之人事契約書以詐騙乙○○、戊○○、丙○○、甲○○等人之犯行，與綽號
    「小鍾」之不詳年籍姓名之成年男子間，及其就行使偽造之余國禎名義之人事契
    約書以詐騙己○○之犯行，與姓名、年籍不詳之成年男子「陳經理」間，分別有
    犯意聯絡及行為分擔，均為共同正犯。被告偽造庚○○、余國禎之署押，於上開
    人事契約書上，其偽造署押之行為，應為偽造該人事契約書之部分行為；其變造
    庚○○之駕駛執照、偽造人事契約書後復持以行使，偽造及變造之低度行為應為
    行使之高度行為所吸收，不另論罪。被告所犯上開三罪間，有方法結果之牽連關
    係，為牽連犯，應從一重之行使偽造私文書處斷。被告與「小鍾」共同將其照片
    貼於庚○○之重型機車駕駛執照上，係變造庚○○之駕駛執照，公訴人認係偽造
    駕駛執照，尚有未洽。又臺灣高雄地方法院檢察署檢察官移送併案審理部分（八
    十八年度偵字第二七七一七號）及被告上開行使偽造私文書之犯行雖未經起訴，
    惟與本案已起訴之事實部分分別有連續犯及牽連犯之裁判上一罪關係，為起訴效
    力所及，本院自得一併審理，附此敘明。爰審酌被告連續多次犯行，犯罪情節非
    輕，惟被告並無前科，有台灣高雄地方法院檢察署刑案資料查註紀錄表及本院被
    告全國前案紀錄表在卷可稽，犯後坦承犯行等一切情狀，量處如主文所示之刑。
    又被告前未曾受有期徒刑以上刑之宣告，此有本院被告全國前案紀錄表在卷可稽
    ，其因年輕識淺，一時短於思慮，致觸犯本案犯行，現尚就讀於國立高雄海洋技
    術學院專科部，有學生證影本附卷可佐，犯後坦承犯行，表示悔意，經此刑之教
    訓，自當知所警惕，而無再犯之虞，本院綜核各情，認前開對其刑之宣告，以暫
    不執行為適當，爰併宣告緩刑五年，併依刑法第九十三條第一項之規定在緩刑期
    內付保護管束，以啟自新。扣案之庚○○名義駕駛執照係被告變造為其所有，且
    係因犯罪所得之物，應依刑法第三十八條第一項第三款之規定宣告沒收；又被告
    偽造之人事契約書二份，已交由被害人戊○○及己○○持有，非被告所有，爰不
    另為沒收之諭知，惟該人事契約書之偽造「庚○○」及「余國禎」之署押各二枚
    ，應依刑法第二百十九條之規定沒收。
據上論斷，應依刑事訴訟法第二百九十九條第一項前段、刑法第二十八條、第五十六
條、第二百十六條、第二百十條、第二百十二條、第三百三十九條第一項、第五十五
條、第七十四條第一款、第九十三條第一項、第二百十九條、第三十八條第一項第三
款、罰金罰鍰提高標準條例第一條前段，判決如主文。
本案經檢察官洪信旭到庭執行職務。
中      華      民      國      八十九      年      一      月    七    日
                                  臺灣高雄地方法院刑事第三庭
                                      法  官    涂裕洪
右正本證明與原本無異。
如不服本判決，應於判決送達後十日內，向本院提出上訴狀。
                                      書記官    許麗珠
中      華      民      國      八十九      年      一      月    十一  日
附錄本判決論罪科刑之法條：
刑法第二百十六條、第二百十條：
行使第二百十條至第二百十五條之文書者，依偽造、變造文書或登載不實事項或使登
載不實事項之規定處斷。
刑法第二百十條：
偽造、變造私文書，足以生損害於公眾或他人者，處五年以下有期徒刑。
刑法第二百十二條：
偽造、變造護照、旅券、免許證、特許證及關於品行、能力、服務或其他相類之證書
、介紹書，足以生損害於公眾或他人者，處一年以下有期徒刑，拘役或三百元以下罰
金。
刑法第三百三十九條第一項
  意圖為自己或他人不法之所有，以詐術使人將本人或第三人之物交付者，處五年以
  下有期徒刑、拘役或科或併科一千元以下罰金。


司法院資訊處製作；財團法人民間司法改革基金會備份。
